臺灣新竹地方法院民事裁定
111年度司繼字第718號
聲  請  人  陳鏡元  


關  係  人  周明律  

上列聲請人聲請對被繼承人黃傑選任遺產管理人事件，本院裁定
如下：
    主  文
選任周明律（地址：臺北市○○區○○○路○段000號12樓 ）為被繼承
人黃傑（女、民國00年0月00日生、身分證統一編號：Z00000000
0號、民國93年12月4日死亡、生前最後住所：新竹市○區○○街000
巷00弄00號2樓）之遺產管理人。
准對被繼承人黃傑之繼承人為承認繼承之公示催告。
如有被繼承人黃傑之大陸地區以外之繼承人，應自本公示催告最
後登載公報、新聞紙或其他相類之傳播工具之日起捌個月內向本
院陳報承認繼承，如不於公示期限內申報承認繼承時，被繼承人
之遺產於大陸地區之繼承人依法繼承、清償債權並交付遺贈物後
有賸餘者歸屬國庫。
聲請人應於收受本裁定之日起貳月內，將本裁定登載於公報、新
聞紙或其他相類之傳播工具，並將登載證據檢送本院。
聲請程序費用新臺幣壹仟元由被繼承人黃傑之遺產負擔。
    理  由
一、本件聲請意旨略以：緣被繼承人黃傑為聲請人之義母，被繼
    承人於民國（下同）93年12月3日指定周明律為遺囑執行人
    ，因黃傑是否仍有應繼承或其他債權人不明，致遺囑執行人
    無法執行，損及聲請人對遺產之權利，為確保聲請人之權利
    ，爰依民法第1178條第2項之規定，聲請本院選任被繼承人
    之遺產管理人等語。
二、按繼承開始時，繼承人之有無不明者，由親屬會議於一個月
    內選定遺產管理人，並將繼承開始及選定遺產管理人之事由
    ，向法院報明；無親屬會議或親屬會議未於前條所定期限內
    選定遺產管理人者，利害關係人或檢察官，得聲請法院選任
    遺產管理人，並由法院依前項規定為公示催告；又先順序繼
    承人均拋棄其繼承權時，由次順序之繼承人繼承。其次順序
    繼承人有無不明或第四順序之繼承人均拋棄其繼承權者，準
    用關於無人承認繼承之規定，民法第1177條、第1178條第2
    項、第1176條第6項分別定有明文。
三、經查：
(一)聲請人主張被繼承人黃傑生前立有遺囑，將其遺產贈與聲請
　　人，業據提出被繼承人之遺囑影本為證，堪信為真實。是聲
　　請人既為受遺贈人，自屬法律上之利害關係人，其聲請選任
　　被繼承人之遺產管理人，自屬有據。且本件被繼承人於93年
    12月4日死亡，其配偶許鎮寶前於91年9月6日死亡，亦無其
    他繼承人，而其親屬會議未於法定期限內選定遺產管理人，
    此有新竹○○○○○○○○函覆之相關繼承人戶籍資料附卷足憑。 
(二)本院審酌被繼承人既於遺囑中指定關係人周明律為遺囑執行
    人，顯見周明律深受被繼承人信任，對被繼承人生前之財產
    及債權債務關係亦應有相當程度之瞭解，且周明律未受有遺
    贈，並有意願擔任被繼承人之遺產管理人，此有其陳報狀在
    卷可憑。是本院認選任關係人周明律為被繼承人之遺產管理
    人應屬適宜，爰裁定如主文第1項所示，併依法為承認繼承
    之公示催告。
四、依家事事件法第127條第4項，裁定如主文。
五、如對本裁定抗告須於裁定送達後10日內向本院提出抗告狀，
    並繳納抗告裁判費新臺幣1,000 元。
中　　華　　民　　國　　111 　年　　9 　　月　　22　　日
                  家事法庭  司法事務官 李文德
　　　　　　　　　
　　　　　　　　　

附錄：
民法第1179條（遺產管理人之職務）
遺產管理人之職務如左：
一、編製遺產清冊。
二、為保存遺產必要之處置。
三、聲請法院依公示催告程序，限定一年以上之期間，公告被繼
    承人之債權人及受遺贈人，命其於該期間內報明債權及為願
    受遺贈與否之聲明，被繼承人之債權人及受遺贈人為管理人
    所已知者，應分別通知之。
四、清償債權或交付遺贈物。
五、有繼承人承認繼承或遺產歸屬國庫時，為遺產之移交。
前項第1款所定之遺產清冊，管理人應於就職後三個月內編製之
；第4款所定債權之清償，應先於遺贈物之交付，為清償債權或
交付遺贈物之必要，管理人經親屬會議之同意，得變賣遺產。